【裁判字號】    95,訴,315
【裁判日期】    951229
【裁判案由】    確認股權
【裁判全文】
臺灣士林地方法院民事判決               95年度訴字第315號
原      告  乙○○
被      告  丙○○
上列當事人間確認股權事件，本院於95年12月15日言詞辯論終結
，判決如下：
    主  文
原告之訴駁回。
訴訟費用由原告負擔。
    事  實  及  理  由
一、原告起訴主張：原告於民國84年11月底設創作人影視工作室
    （下稱系爭工作室），經營戲劇臨時演員承攬業務，並由戊○○擔任主管，至94年3月1日原計畫將系爭工作室轉讓予被
    告及丁○○、甲○○3人，每人1股，每股為新台幣（下同）
    750,000元，共計2,250,000元，惟甲○○於94年農曆年後不
    告而別，故原告及戊○○僅與被告及丁○○簽訂系爭工作室
    經營權轉讓合約書草約書，約定系爭工作室經營權及產權共
    計2,250,000元，均分成3股，被告及丁○○各以每股750,00
    0元，兩股共1,500,000元承接經營，至於甲○○原占1股則
    仍歸原告，至94年3 月24日公證時因甲○○未到場，所以公
    證書上才將甲○○的部分劃掉，伊請求的750,000 元就是甲○○所佔的一股，系爭工作室之權利係分成3股，並非2股，
    後來丁○○的權利在94年7 月1 日賣給被告，被告就有3 股
    中之2 股，但其取得工作室的經營後，竟私下辦理登記為獨
    資商號，把原告1 股的權利剔除，霸佔整個工作室的財產，
    爰依侵權行為之規定，請求被告賠償系爭工作室原先3 分之
    1 的價值750,000 元等語。並聲明：被告應給付原告750,00
    0 元。
二、被告辯稱：原告就系爭工作室原先約定由被告、丁○○及甲○○3 人承接，每人50萬元，共150 萬元，並非2,250,000
    元，後來剩下伊跟丁○○，故每人分擔75萬元，丁○○後來
    也不做了，就由被告1 個人承接下來，兩造間契約應以公證
    版為準，伊應給付原告的款項分為60期，已付了120 萬元，
    伊不知道原告還要請求75萬元係從何而來等語。並聲明：駁
    回原告之訴。
三、兩造不爭執部份：系爭工作室營利事業登記證（原證1） 、
    94年3 月1 日系爭工作室經營權轉讓合約書草約書（原證4
    ）、94年3 月24日系爭工作室經營權轉讓合約書公證版（原
    證5） 、94年7 月10日丁○○股權轉讓合約書及收據（原證
    6） 形式之真正。本件之爭點：(一)原告主張侵權行為，被告
    是否侵害原告在系爭工作室之合夥權利？(二)前揭合夥權利受
    侵害，原告主張被告賠償750,000 元，是否有理由？
四、本院得心證之理由：
  (一)原告主張系爭工作室原由其經營，戊○○擔任主管，原計劃
    於94年3 月1 日將系爭工作室讓予被告及甲○○、丁○○承
    接，每人占3 分之1 ，但甲○○於94年農曆年後即未上班，
    故原告及戊○○即與被告、丁○○於94年3 月1 日簽訂經營
    權轉讓合約書草約書，於94年3 月24日再簽系爭工作室經營
    權轉讓合約書公證版，並經公證，至94年7 月10日丁○○將
    其1 份股權讓給被告，亦簽有股權轉讓合約書及收據等情，
    有前揭經營權轉讓合約書草約書（原證4） ，系爭工作室經
    營權轉讓合約書公證版（原證5） 及股權轉讓合約書及收據
    （原證6） 在卷可稽，並為被告所不爭執，應認屬事實。又
    系爭工作室原由原告獨資經營，並未為法人登記，於94年間
    將該工作室資產分為數股讓與被告等人，繼續經營共同事業
    ，其性質應屬民法第667 條之合夥契約關係。兩造之爭議則
    在於系爭工作室轉讓予被告時，究竟是分成2 股（總出資額
    係1,500,000 元）或3 股（2,250,000 元）？原告是否仍占
    有3 分之1 的合夥權利？經查，原告主張系爭工作室經議定
    總出資額係2,250,000 元，均分為3 股等情，業據證人戊○○、丁○○於95年12月15日到庭結證在卷，並依原告、戊○○與被告、丁○○簽訂之系爭工作室經營權轉讓合約書草約
    書所載，第1 條即約定系爭工作室10年經營權及產權合算以
    225 萬元分3 股，每股75萬元，第2 條約定被告及丁○○願
    以每股75萬元，兩股計150 萬元承接經營等語，有該草約書
    （原證4） 在卷可稽，足認原告將系爭工作室轉為合夥關係
    時，總出資額定為225 萬元，均分為3 股，各75萬元，其中
    兩股分由被告與丁○○承接，丁○○嗣再轉售予被告，另1
    股則歸屬原告所有，應以原告之主張為可採。至於被告所舉
    證人甲○○於95年12月15日到庭雖結證：「公司原來講說15
    0 萬讓給我們經營，當時並沒有提到還有其他資產要算錢。
    我在94年農曆年後就沒回公司了，因為都沒有賺到錢家裡因
    素所以沒回去。」等語，惟其於94年農曆年後即未上班，對
    於94年3 月1 日兩造簽訂前揭系爭工作室經營權轉讓合約書
    草約書合算以225 萬元分3 股之詳情，尚非其親身經歷之事
    實，自然不在其結證範圍，所證內容並不足為有利被告之判
    斷。又94年3 月24日系爭工作室經營權轉讓合約書公證版（
    原證5） ，雖將其中有關3 股每股75萬元，共計225 萬元部
    分刪除，惟手寫改為「僅就其二人認股」合計150 萬元，並
    未排除另有第3 股存在之事實，又證人戊○○業結證：「所
    以在94年3 月1 日先簽草約，是原證4 這個草約。草約上有
    寫1 股75萬，是因為甲○○沒有回應，所以用3 股下去算，
    把公司的資產、商譽等經營權以外的資產全部計算為75萬元
    ，拆成3 股每股25萬元。被告跟丁○○都是75萬元。甲○○
    的股權保留在原告這裡。後來公證時我有去，當時公證人講
    甲○○未到場，公證人要求刪除關於225 萬元部分。」、「
    （提示原證5 ，刪除的地方有2 處？）是公證人要求刪除的
    ，因為甲○○未到場無法公證。當時有跟公證人表示工作室
    分3 股，1 股保留由原告等甲○○是否要認股。講這些事情
    時丁○○及被告均在場。當時大家有講好工作室值225 萬元
    。」等語，證人丁○○亦結證：「草約時是3 人各一股，過
    年後甲○○沒回來，他那一股就在原告那裡。當時還希望回
    來接他那一股股權，所以公司是3 股。後來我們簽公證合約
    時，因為甲○○無法到場，所以甲○○那股還是掛在原告那
    裡，公證只有我與被告這部分。」等語，足見94年3 月24日
    系爭工作室經營權轉讓合約書（原證5） 公證時，因甲○○
    未在場，故僅就被告及丁○○2 人認股部分為公證，自應以
    原告之主張為可採，被告辯稱系爭工作室轉讓時僅核計價值
    為1,500,000 元，原告已無合夥權利云云，則非可採。
  (二)被告於94年9 月間，未經合夥決議，即將系爭工作室登記為
    自己獨資經營之營利事業，有系爭工作室營利事業登記證（
    原證1） 在卷可稽，亦為被告所不否認。原告主張被告將合
    夥之系爭工作室登記為自己獨資，係侵占整個工作室財產，
    侵害其合夥權利，故請求被告賠償其所占總出資額3 分之1
    即75萬元等語，惟查合夥人之出資及其他合夥財產，為合夥
    人全體之公同共有，民法第668 條訂有明文，縱認被告有侵
    占系爭工作室出資或其他合夥財產之事實，直接受害者應係
    合夥而非原告個人，是以，原告請求被告對其賠償損害並為
    給付，與法尚有未合。況94年7 月1 日合夥經營之初，合夥
    財產價值固議定為2,250,000 元，惟至同年9 月，系爭工作
    室究竟還價值若干，並未據原告舉證證明，亦難逕認損害即
    為750,000 元，應認原告主張被告應給付750,000 元，並無
    理由。
五、綜上，原告依侵權行為之規定請求被告應給付750,000元，
    並無理由，應予駁回。
六、本件判決基礎已臻明確，兩造其餘攻防方法及訴訟資料，經
    本院審酌後，核與判決不生影響，無逐一論駁之必要，併此
    敘明。
七、據上論結，原告之訴為無理由，依民事訴訟法第78條，判決
    如主文。
中    華    民    國    95    年    12    月    29    日
                  民事第一庭  法  官  高愈杰
以上正本證明與原本無異。
如對本判決上訴須於判決送達後20日內向本院提出上訴狀。
中    華    民    國    96    年     1    月    3     日
                              書記官  高楚安


司法院資訊處製作；財團法人民間司法改革基金會備份。
